【裁判字號】    98,易,1318
【裁判日期】    980602
【裁判案由】    侵占
【裁判全文】
臺灣臺中地方法院刑事判決              98年度易字第1318號
公  訴  人  臺灣雲林地方法院檢察署檢察官
被      告  甲○○
                    （另案於臺灣臺中監獄執行中）
上列被告因侵占案件，經檢察官提起公訴（九十七年度偵字第三
六五一號），被告於本院準備程序進行中，就被訴犯罪事實為有
罪之陳述，經合議庭裁定由受命法官獨任適用簡式審判程序，判
決如下：
    主    文
甲○○連續意圖為自己不法之所有，而侵占自己所持有他人之物
，處有期徒刑陸月，減為有期徒刑月，如易科罰金，以銀元
佰元即新臺幣玖佰元折算壹日。
    犯罪事實及理由
一、本件犯罪事實及證據，均引用附件檢察官起訴書之記載，並
    據被告甲○○於本院準備程序及審理時為有罪之自白。
二、按刑法部分條文業於民國九十四年二月二日經修正公布，並
    於九十五年七月一日起施行，被告於行為後，法律已有變更
    。而按行為後法律有變更者，適用行為時之法律；但行為後
    之法律有利於行為人者，適用最有利於行為人之法律，刑法
    第二條第一項定有明文；復按比較新舊法，應就罪刑有關之
    共犯、未遂犯、想像競合犯、牽連犯、連續犯、結合犯，以
    及累犯加重、自首減輕暨其他法定加減原因（如身分加減）
    與加減例等一切情形，本於統一性及整體性原則，綜其全部
    罪刑之結果而為比較，再適用有利於行為人之法律處斷，且
    應就罪刑有關之一切情形，比較其全部之結果，而為整個之
    適用，不能割裂而分別適用有利益之條文（最高法院九十五
    年五月二十三日第八次刑庭會議決議、二十四年上字第四六
    三四號及二十七年上字第二六一五號判例可資參照）。但此
    所謂不能割裂適用，係指與罪刑有關之本刑而言，並不包括
    易刑處分在內。詳言之，有關易科罰金、易服勞役之刑罰執
    行，仍應比較新舊法之規定，適用最有利於行為人之法律，
    依刑法第二條第一項之從舊從輕原則定其易刑之折算標準（
    最高法院九十六年度臺上字第二七九○號、第二二三三號、
    九十六年度臺非字第八十五號、第五十八號、九十七年度臺
    上字第四六三號判決意旨均值參照）。說明如下：
（一）刑法第三十三條第五款關於罰金數額之規定，由銀元一元
      以上，修正為新臺幣一千元以上，以百元計算之。本件刑
      法第三百三十六條第二項規定，於上開增訂修正結果，罰
      金刑之最高額固無變更，最低額則由「銀元一元（即新臺
      幣三元）以上」，提高為「新臺幣一千元以上」。新舊法
      比較結果，以舊法有利於行為人，依現行刑法第二條第一
      項前段規定，應適用行為時法律即舊法之規定。
（二）法定刑為罰金之提高標準之新舊法適用：按現行刑法第二
      條第一項明文規定：「行為後法律有變更者，適用行為時
      之法律。但行為後之法律有利於行為人者，適用最有利於
      行為人之法律。」惟此「法律變更」與法律修正之概念有
      別；所謂法律變更應係指因法律修正而「刑罰」有實質之
      更異而言（如修正後新舊法法定本刑輕重變更），始有依
      上開規定為準據法而比較適用新法或舊法之問題。如新舊
      法處罰之輕重仍然相同，並無有利或不利之情形，即無適
      用上開規定為比較之餘地，自應依一般法律適用之原則，
      適用現行、有效之裁判時法論處…況依刑法施行法第一條
      之一之立法說明，謂該條文第二項係「考量新修正之刑法
      施行後，不再適用『現行法規所定貨幣單位折算新臺幣條
      例』，為使罰金數額趨於一致，避免衍生新舊法比較適用
      問題，以緩和實務適用法律之衝擊之前提下，規定第二項
      如上」等詞，顯見刑法施行法第一條之一第二項增訂後，
      自無再就「現行法規所定貨幣單位折算新臺幣條例」、「
      罰金罰鍰提高標準條例」比較新舊法適用之問題，最高法
      院九十六年度臺上字第四一八五號判決意旨參照。故本件
      被告所涉犯之刑法第三百三十六條第二項，揆諸上揭判決
      意旨，關於罰金刑提高標準部分，自應逕行適用刑法施行
      法第一條之一第一項、第二項前段。
（三）另修正後刑法第五十六條規定，業已刪除連續犯之規定。
      故連續數行為而犯同一罪名，依修正前刑法第五十六條規
      定，應以一罪論，但得加重其刑；而依修正後規定，則已
      無連續犯可資適用，即應將各次犯行以數罪併合處罰，是
      以適用修正前關於連續犯之規定，對被告自係較為有利。
（四）又被告行為時之刑法第四十一條第一項前段規定：「犯最
      重本刑為五年以下有期徒刑以下之刑之罪，而受六個月以
      下有期徒刑或拘役之宣告，因身體、教育、職業、家庭之
      關係或其他正當事由，執行顯有困難者，得以一元以上三
      元以下折算一日，易科罰金。」；又被告行為時之易科罰
      金折算標準，依修正前罰金罰鍰提高標準條例第二條前段
      （現已刪除）規定，就其原定數額提高為一百倍折算一日
      ，則本件被告行為時之易科罰金折算標準，應以銀元一百
      元至三百元折算一日，依現行法規所定貨幣單位折算新臺
      幣條例應以新臺幣三百元至九百元折算一日。惟修正後之
      刑法第四十一條第一項前段則規定：「犯最重本刑為五年
      以下有期徒刑以下之刑之罪，而受六個月以下有期徒刑或
      拘役之宣告者，得以新臺幣一千元、二千元或三千元折算
      一日，易科罰金。」，比較修正前後易科罰金之折算標準
      ，以修正前之規定，較有利於被告，應依刑法第二條第一
      項前段，適用修正前刑法第四十一條第一項前段規定，定
      其折算標準。
三、論罪科刑
（一）核被告所為，係犯刑法第三百三十五條第一項之侵占罪。
（二）被告所為先後多次犯行，時間緊接，所犯係構成要件相同
      之罪名，顯係基於概括犯意反覆為之，為連續犯，應依修
      正前刑法第五十六條規定論以一罪，並加重其刑。
（三）爰審酌被告之素行、犯罪之動機、目的、手段、犯罪所生
      之損害，及犯罪後於本院準備程序及審理時均坦承犯行，
      犯罪後態度甚佳，且已與告訴人丙○○已調解成立（有調
      解結果報告書及調解程序筆錄在卷可考），態度良好等一
      切情狀，量處如主文所示之刑，並依修正前刑法第四十一
      條第一項前段之規定諭知易科罰金之折算標準，以示懲儆
      。
（四）又本件被告犯罪之時間，均係在九十六年四月二十四日以
      前，所犯符合中華民國九十六年罪犯減刑條例所定之減刑
      條件，應依該減刑條例第二條第一項第三款之規定，減其
      宣告刑二分之一。
據上論斷，應依刑事訴訟法第二百七十三條之一第一項、第二百
九十九條第一項前段、第三百十條之二、第四百五十四條第二項
，刑法第二條第一項前段、第五十六條（修正前）、第三百三十
五條第一項、第四十一條第一項前段（修正前），修正前罰金罰
鍰提高標準條例第二條，現行法規所定貨幣單位折算新臺幣條例
第二條，刑法施行法第一條之一第一項、第二項前段，中華民國
九十六年罪犯減刑條例第二條第一項第三款、第七條、第九條，
判決如主文。
本案經檢察官乙○○到庭執行職務。
中    華    民    國    98    年    6     月    2     日
                      刑事第六庭  法  官  莊秋燕
以上正本證明與原本無異。
如不服本判決應於收受判決後十日內向本院提出上訴書狀，並應
敘述具體理由；其未敘述上訴理由者，應於上訴期間屆滿後二十
日內向本院補提理由書（均須按他造當事人之人數附繕本）「切
勿逕送上級法院」。
                                  書記官  楊賀傑
中    華    民    國    98    年    6     月    2     日
附錄論罪科刑法條：
中華民國刑法第三百三十五條
（普通侵占罪）
意圖為自己或第三人不法之所有，而侵占自己持有他人之物者，
處五年以下有期徒刑、拘役或科或併科一千元以下罰金。
前項之未遂犯罰之。


司法院資訊處製作；財團法人民間司法改革基金會備份。
